臺灣苗栗地方法院交通事件裁定　　　　　　　　　　　九十三年度交聲字第六三號
　　移送機關　交通部公路總局新竹區監理所苗栗監理站
　　受處分人
　　即異議人　甲○○
右列受處分人因違反道路交通管理處罰條例案件，對於交通部公路總局臺北區監理所
於民國九十三年三月三日以北監營字第裁四０─Ｅ00000000號所為之裁決處
分（原舉發案號：新竹縣警察局九十二年十一月二十六日竹縣警交字第Ｅ00000
000號），聲明異議，本院裁定如左：
    主  文
原處分撤銷。
甲○○汽車駕駛人，汽車裝載貨物超過核定之總重量，處罰鍰新臺幣壹萬參仟元，並
予以記違規點數貳點。
    理  由
一、原處分意旨略以：異議人即受處分人甲○○為正昇汽車運輸股份有限公司之司機
    ，其駕駛該公司所有車號ＨＱ─７１８號營業一般大貨車，於民國九十三年三月
    十三日下午三時四十七分，載運建材行經國道一號北上一一七公里七百公尺過磅
    時，因汽車裝載貨物超過核定之重量違規，經警攔檢當場掣單舉發，乃依道路交
    通管理處罰條例第二十九條之二第三項之規定，裁處罰鍰新臺幣一萬三千元，罰
    鍰限九十三年七月十一日繳納。
二、異議意旨略以：其於前開時間地點駕駛前開車輛從豐原交流道上高速公路，因怕
    超重事前已經有過磅，確認並未超重，所以未索取磅單。行經后里收費站過磅亦
    未超重，所以也未索取磅單，何以到造橋收費站過磅會超重？如果有超重，為何
    會超重一些，向執法人員解釋並無效果，敬請給予明察秋毫，因此提出聲明異議
    ，請求撤銷原處分云云。
三、按汽車裝載貨物超過核定之總重量、總聯結重量者，處汽車所有人罰鍰，並記汽
    車違規紀錄一次，其應歸責於汽車駕駛人時，除依第三項處汽車駕駛人罰鍰及依
    第六十三條第一項第二款記點外，汽車所有人仍應記該汽車違規紀錄一次；有前
    二項規定之情形者，應責令改正或當場禁止通行，並處新臺幣一萬元罰鍰，超載
    十公噸以下者，以總超載部分，每一公噸加罰新臺幣一千元；超載逾十公噸至二
    十公噸以下者，以總超載部分，每一公噸加罰新臺幣二千元；超載逾二十公噸至
    三十公噸以下者，以總超載部分，每一公噸加罰新臺幣三千元；超載逾三十公噸
    者，以總超載部分，每一公噸加罰新臺幣五千元。未滿一公噸以一公噸計算。以
    上道路交通管理處罰條例第二十九條之二第一項、第三項分別定有明文。
四、經查，本件異議人即受處分人甲○○於前開時間地點，駕駛前開車輛載運建材經
    過造橋收費站過磅，總重量為一七點零六公噸，超過核定之重量十五公噸，超載
    二點零六公噸，並當場掣單舉發之違規事實，有內政部國道公路警察局九十三年
    三月十三日公警局交字第Ｚ00000000號舉發違反道路交通管理事件通知
    單影本一紙在卷可稽，復經ｅ９　ｒｍ６２ｕ４－４ｒｕ／３ｔ８６２ｊｏ４查
    處無誤，有該局九十三年四月二日公警國二交訴字第０９３００００７６６號函
    影本一份在卷可參，且上開用以過磅之地磅係經經濟部標準檢驗局檢驗合格，依
    法領有使用證書之合格地磅，有該局九十三年四月二日函影本一份附卷足憑，是
    該活動地磅之準確性應堪信賴，尚難僅憑異議人上開片面臆測，復無任何事證資
    料足佐之質疑，即逕認該活動地磅有何失其精確之處，堪認本件異議人所有之前
    開車輛於上述時、地確有裝載貨物超過核定之重量之違規情事應該正確。再者，
    交通警員掣單舉發違反道路交通管理處罰條例所列之違規事實，本質上為行政處
    分，係公務員基於職務上權力，依法就特定之具體事件所為具有公法上效果之單
    方行政行為，基於公務員為公法上行為具有公信力之原則，該行政處分當可被推
    定為真正，其據以依法處分之事實亦應認定為真正無誤，此與民事訴訟法第三百
    五十五條第二項規定：「文書依其程式及意旨得認作公文書者，推定其為真正」
    之情形相同，本此公信原則，乃立法者賦予行政機關制定違反道路交通事件統一
    裁罰標準及處理細則，使勤務警員得當機處分（如該細則第二十三條）以達其維
    護交通秩序、安全之行政目的，如國家公務員一切行政行為均需預留證據以證其
    實，則國家行政勢必窒礙難行，據此，刑事訴訟法就犯罪證據有關之規定中與屬
    行政秩序罰之交通違規裁罰本質不合之部分，自不在準用之列，從而，本院經查
    亦無任何證據足資證明其有捏造事實違法取締之情事，則執勤警員本其維護交通
    秩序、安全職責所為之舉發，自應受到合法、正確之推定。從而，本件異議人既
    未就執勤員警之舉發有誤提出相關證據以供調查，本院經查亦無任何證據足資證
    明執勤員警有何捏造事實違法取締之不法情事，且本件舉發員警與異議人素不相
    識，並無宿怨，亦無仇隙，應無捏造事實違法取締之理，則執勤員警本其維護交
    通秩序、安全職責所為之舉發，自應受到合法、正確之推定。又內政部
　　警政署國道公路警察局第二警察隊裁量酌留百分之十磅差之結果，非法定寬限值
  　，亦非授與車輛所有人增加裝載量之利益，車輛所有人或駕駛人不僅不因之取得
    超載之權利，尤不得執為車輛裝載上限之標準。本件異議人之前開車輛當次載貨
    後總重量，依舉發地點之過磅結果，已超過核定之總重量至明，異議人雖提出有
    其開車經過豐原及后里收費站之地磅過磅，並未過重，然未提出證據加以佐證，
    實難採信為真，因此異議人前開空言在造橋收費站之地磅過磅超重有所質疑任意
    舉發云云，即無足採。綜上所述，本件異議人所有之前開車輛裝載貨物超過核定
    之重量二點零六公噸（裝載總重量十七點零六公噸，核定之重量十五公噸）之違
    規行為，事證明確，堪予認定。原處分機關據以依據上開規定，裁處異議人罰鍰
    新臺幣一萬三千元，固非無據，惟原處分機關之裁罰主文漏未依前開規定，對於
    違規點數二點，於法尚有未合，自難予以維持。是本件異議人前開異議雖無理由
    ，然原處分機關之前揭處分既有如上瑕疵，自應由本院將原處分撤銷，並自為裁
    罰異議人如主文第二項所示，以期適法。
據上論斷，應依道路交通案件處理辦法第二十條前段，裁定如主文。
中　　　華　　　民　　　國　　九十三　　年　　　七　　　月　　 十二 　　日
                                臺灣苗栗地方法院交通法庭
                                      法　官　張珈禎
右正本證明與原本無異。
如不服本裁定，應於送達後五日內，向本院提出抗告狀。
                                      書記官　盧俊良
中　　　華　　　民　　　國　　九十三　　年　　　七　　　月　　二十一　　日
